臺灣彰化地方法院刑事判決　　　　　　　　　　　　　　九十三年度易字第七九號
　　公　訴　人　臺灣彰化地方法院檢察署檢察官
　　被　　　告　甲○○
　　　　　　　　乙○○
　　　　　　　　丙○○
　　　　　　　　庚○○
　　　　　　　　辛○○
　　　　　　　　壬○○
　　　　　　　　癸○○
　　　　　　　　丑○○○
右被告等因竊盜案件，經檢察官提起公訴（九十二年度偵字第六六五八號），本院判
決如左：
        主  文
甲○○、乙○○、丙○○、庚○○、辛○○、壬○○、癸○○、丑○○○均無罪。
        理  由
一、公訴意旨略以：被告甲○○、乙○○、丙○○、庚○○、辛○○、壬○○、癸○○及丑○○○八人，共同基於意圖為自己不法所有之犯意聯絡，於民國九十二年
    八月二十三日中午十二時許，前往告訴人子○○位於彰化縣大城鄉三豐村外海二
    點五公里處之蚵田，以徒手撿拾之方式，共同竊取告訴人所有之牡蠣共計五十八
    公斤，得手後即放置於隨身攜帶之大型鐵臉盆、漁網及塑膠竹簍等盛裝器皿內，
    因認被告甲○○、乙○○、丙○○、庚○○、辛○○、壬○○、癸○○及丑○○○八人，均涉犯刑法第三百二十一條第一項第四款之結夥三人以上竊盜罪嫌。
二、按犯罪事實應依證據認定之，無證據不得認定犯罪事實，刑事訴訟法第一百五十
    四條第二項定有明文。復按所謂認定犯罪事實之證據，係指足以認定被告確有犯
    罪行為之積極證據而言，該項證據自須適合於被告犯罪事實之認定，始得採為斷
    罪資料；又事實之認定，應憑證據，如未能發現相當證據，或證據不足以證明，
    自不能以推測或擬制之方法，以為裁判基礎，最高法院二十九年上字第三一０五
    號、四十年臺上字第八六號判例著有明文。
三、公訴人認被告甲○○、乙○○、丙○○、庚○○、辛○○、壬○○、癸○○及丑
    ○○○八人涉有上開結夥三人以上竊盜罪嫌，無非係以告訴人子○○於警、偵訊
    之指訴、證人戊○○、王招懋、丁○○分別於警、偵訊之證述、現場照片二十幀
    及贓物認領保管單一紙在卷為其論據。惟訊據被告甲○○、乙○○、丙○○、庚○○、辛○○、壬○○、癸○○及丑○○○八人均堅決否認涉有何上開結夥三人
    以上竊盜犯行，一致辯稱：當天前往案發現場附近之海邊遊玩，告訴人子○○的
    蚵田竹棚上的牡蠣均已採收完畢，渠等係在子○○的蚵田外撿拾地上的牡蠣，並
    未進入告訴人的蚵田內撿拾牡蠣，所撿拾的牡蠣並非告訴人所有，並無竊盜之行
    為等語；被告甲○○則另辯稱：如果當天伊有竊盜之行為，當無可能猶在現場留
    待到漲潮的時候，讓告訴人偕同警方划駕竹筏來抓人，伊大可以在退潮的時候就
    趕快逃跑，確無竊盜之意等語。
四、本院查：
（一）本件案發時間即九十二年八月二十三日中午十二時許，告訴人指訴被告甲○○
      、乙○○、丙○○、庚○○、辛○○、壬○○、癸○○及丑○○○八人進入竊
      取牡蠣之該區蚵田，面積約有五、六十坪左右，當時該蚵田竹棚上繩綁的牡蠣
      均已遭割取，繩子亦已取下，竹棚上的牡蠣均已採收完成一情，業據證人即告
      訴人子○○及在告訴人蚵田附近養殖牡蠣的戊○○於本院審理時證述明確。
（二）又雖告訴人子○○及證人即在告訴人蚵田附近養殖牡蠣之戊○○、洪允謄，分
      別於警、偵訊時指述及證稱：被告甲○○、乙○○、丙○○、庚○○、辛○○
      、壬○○、癸○○及丑○○○八人均有進入告訴人之蚵田內撿拾地上的牡蠣等
      語。惟證人己○○於本院審理時到庭證稱：「（法官問：被告八人在撿拾子○○蚵田的牡蠣是何人先發現的？）是子○○先發現的，我的蚵田在子○○的隔
      壁，子○○帶警察來的時候，我才發現的。．．．（被告乙○○問：請確認我
      們八人是否站在子○○的蚵田裏面？）當時我看的時候，被告有的人是站在子
      ○○的蚵田裏面，有的是在別人的蚵田裡面，但是我不能分辨何人是站在何人
      的蚵田裏。」，而證人即隨同告訴人前往現場的承辦員警王招懋於偵訊時雖證
      稱：「（問：當天查獲情形？）我是當場去查獲的，因為距離很遠，他們人都
      是在裏面，所以我就先拍照。到現場的時候，他們就開始到處跑，所以誰在裏
      面我也不敢確定。我可以確定是我們帶回來的那八個人而已。那附近只有告訴
      人的蚵棚，其餘都是空地。」等語，然證人王招懋於本院審理時則證稱：「（
      審判長問：請說明九十二年八月二十三日在案發現場查獲竊盜的經過？）當時
      是子○○報案，我有問子○○那是否是你的蚵田，子○○說是，我在靠近蚵田
  之前我就先拍照，逐漸靠近被告八人撿拾牡蠣的位置，我當時怕他們從外圍跑
      走，我請子○○、戊○○、己○○及其他不認識開竹筏的人在外圍，圍起來，
      拍照比較慢，有些站在子○○蚵田比較靠近外圍（沒有辦法確定是蚵田裡面或
      是蚵田外面）沒有拍到的，人數約有七、八人，有拍到在子○○蚵田裏面的約
      有五、六人。之後被告中有幾個女生就跑到外面去不讓我拍照，我就請同事過
      來支援將他們帶回派出所。．．．（審判長問：如何確認本案的被告八人有竊
      取子○○蚵田裡面的牡蠣？）我是看他們的位置是否是在子○○的蚵田裡面。
      七位女被告當中有一個女生站在比較外圍，但是我不能確定是哪一位被告，因
      為當時他們的臉上都有包著包巾。（法官問：你不能確定在外圍的是哪一位，
      所以另外是哪六位女性被告在子○○蚵田裡面你也無法確定？）是的。．．．
      （被告乙○○問：我是否站在蚵田裏面？）當時你們有圍著頭巾，我不確定。
      ．．．（被告丑○○○問：我沒有拿，請你說實話？）我不知道，因為太遠了
      ，我不確定他是否有撿拾子○○蚵田裡面的牡蠣。」等語。是依上開證人己○○、王招懋於本院審理時之證述，告訴人子○○、證人戊○○、己○○及王招
      懋分別於警、偵訊時指訴及證稱：被告八人均有進入告訴人之蚵田內一語之真
      實性，顯已有可疑；且被告八人中除自警方所拍攝照片內足以辨識面貌之被告
      甲○○係在蚵田內（有警、偵卷內之照片在卷可憑）之外，尚有何位被告進入
      上開蚵田內，實無法確定。
（三）再本件告訴人搭設竹棚養殖牡蠣之土地，係屬國有土地，告訴人並未向漁會申
      請核准即在案發地點搭設竹棚養殖牡蠣一節，已據證人即告訴人於本院審理時
      證述屬實。又證人即彰化區漁會推廣課長丁○○於本院審理時到庭證稱：「（
      審判長問：彰化縣大城鄉三豐村外海二點五公里處之蚵田是否是合法的？）那
      是依地方的習慣，有互不侵犯的習慣。（審判長問：何習慣？）蚵民都有他們
      自己經營固定的場所。（審判長問：政府是否有要出面管理或是定有相關辦法
      ？）政府有核發證照的制度，是由政府核發證照給漁會，漁會現在並沒有核發
      證照給漁民，我們漁會有處理糾紛的小組，包括本案這件漁民與漁民之間認知
      的問題，沒想到會變成竊盜案件。牡蠣是會掉的，本案被告認為已經採收完了
      ，被害人認為還沒有採收完畢，這只是認知的問題，應該可以由我們漁會協調
      就可以，不應該變成刑事案件。一般如果蚵棚已經沒有繩子，遊客會認為已經
      採收完，但是被害人認為還沒有採收完，這是認知問題。（法官問：是否可以
      確定子○○搭的蚵棚所在地是國家的？）不是私人的，是國家的。（法官問：
      政府核發給漁會的證照是何種證照？）專用漁業權。（法官問：在臺灣要在政
      府的土地上搭蚵棚，是否需要向漁會申請許可？）要申請，是屬於漁業權的範
      圍裡面。專用漁業權裡面有規章，但是我們沒有依這樣的規定，還是依習慣，
      因為範圍會有變化。（法官問：案發當時你們內部規定是否須要申請？）規定
      是要申請的，目前還是依地方的習慣使用。．．．（檢察官問：蚵棚下蚵田的
      牡蠣於採收後，一般習慣是否會開放給別人採收？）要看漁民個人的態度，一
      般採收完後的蚵田是不會拒絕人家來撿拾的。（檢察官問：這個情形你是如何
      知道的？）一般都是這樣，我是當地的推廣課長，常跟當地的漁民接觸。．．
      ．（檢察官問：野生的牡蠣與養殖的牡蠣有何分別？）在彰化這裡是沒有辦法
      分辨，因為掉下來的牡蠣（註：指原以繩子綁在竹棚上之牡蠣掉落至地上）也
  會繼續成長，蚵在幼苗是附著後就不會動了，但是只要有附著物牠就可以成長
      ，附著物有時候是會漂來漂去的，是因著海潮的力量，所以會漂來漂去。」等
      語；又證人戊○○於本院審理時證述：「被告八人在撿拾牡蠣的同時，還有一
      、二百人在蚵田外面撿拾。」；證人己○○於本院審理時曾證稱：「（審判長
      問：採收牡蠣完後，除了被告八人是否還有其他的人在現場撿拾牡蠣？）有的
      不知道情況的會進來牡蠣田撿拾，我告訴這些人不要進來撿拾，去蚵田外面撿
      拾沒有關係，不要進來蚵田裡面。（審判長問：何謂不知情況？）有的人第一
      次來這個地方，不清楚蚵田是否有採收完就進去蚵田。」等語。是縱被告八人
      果有進入告訴人上開蚵田撿拾地上之牡蠣之行為，惟衡以告訴人搭設竹棚養殖
      牡蠣之蚵田土地，係國有土地（告訴人是否有合法使用權源，非無爭議），且
      徵以上開證人即告訴人、丁○○、戊○○及己○○於本院審理時證述之內容，
      被告八人於日正當中之正午漲潮之際，於告訴人上開蚵田竹棚上之牡蠣均已採
      收完畢後，始撿拾前開國有土地上之牡蠣，渠等主觀上對於所撿拾之牡蠣係他
      人仍欲主張所有權之物一節是否有所認知而有加以竊盜之故意，已殊有疑義；
      參以證人即告訴人於本院審理時證稱：其於偕同警員至現場後，曾向被告八人
      表示其為蚵田之主人，叫被告八人不要撿拾，但被告八人都不理他，仍繼續撿
      拾牡蠣等語，益徵被告八人主觀上並無竊盜之故意（蓋倘被告八人撿拾地上牡
      蠣之際，係出於竊盜犯罪之意，於告訴人告知其係被告八人所竊牡蠣之所有權
      人，且喝止被告八人竊盜行為之際，被告八人應無猶當著所有權人及警員之面
      ，毫無所懼地繼續實施竊盜犯行之理）。綜上所陳，被告甲○○、乙○○、丙○○、庚○○、辛○○、壬○○、癸○○及丑○○○八人辯稱：渠等均無竊盜
      之故意、行為一語，堪以採信。
（四）此外，復查無其他積極確切之證據，足資證明被告甲○○、乙○○、丙○○、
      庚○○、辛○○、壬○○、癸○○及丑○○○八人，有何公訴人起訴事實所載
      之結夥三人以上竊盜犯行，不能證明犯罪，揆諸前揭說明，自均應諭知被告甲○○、乙○○、丙○○、庚○○、辛○○、壬○○、癸○○及丑○○○八人無
      罪之判決，以免冤抑。
據上論斷，應依刑事訴訟法第三百零一條第一項，判決如主文。
本案經檢察官林鈴淑到庭執行職務
中      華      民      國    九十三    年      三      月    三十一    日
                                臺灣彰化地方法院刑事第二庭
                                  審判長法官  李  水  源
                                  法      官  黃  齡  玉
                                  法      官  李  雅  俐
右正本證明與原本無異。
如不服本判決，應於判決送達後十日內，向本院提出上訴狀（應附繕本），上訴於臺
灣高等法院臺中分院。
告訴人或被害人對於判決如有不服具備理由請求檢察官上訴者，其上訴期間之計算係
以檢察官收受判決正本之日期為準。
                                  法院書記官  陳  秀  娟
中      華      民      國    九十三    年      四      月      六      日
